【裁判字號】    99,審訴,100
【裁判日期】    990322
【裁判案由】    違反商業會計法等
【裁判全文】
臺灣新竹地方法院刑事宣示判決筆錄     99年度審訴字第100號
公  訴  人  臺灣新竹地方法院檢察署檢察官
被      告  乙○○
指定辯護人  本院公設辯護人甲○○
上列被告因違反稅捐稽徵法等案件，檢察官提起公訴（98年度偵
字第2285號）後，經檢察官聲請改依協商程序而為判決，本院於
中華民國99年3月22日下午4時，在本院刑事第十一法庭宣示判決
，出席職員如下：
                審判長法  官  劉兆菊
                      書記官  林兆嘉
                      通  譯  鄭敏郎
法官起立朗讀判決主文、犯罪事實要旨、處罰條文，及告以上訴
限制、期間並提出上訴狀之法院，且諭知記載其內容：
一、主  文：
    乙○○連續犯商業會計法第七十一條第一款之填製不實罪，
    處有期徒刑陸月，如易科罰金，以銀元佰元即新臺幣玖佰
    元折算壹日；減為有期徒刑月，如易科罰金，以銀元佰
    元即新臺幣玖佰元折算壹日。
二、犯罪事實要旨：
（一）乙○○於民國94年8 月24日邀由不知情之黃意照（另經臺
      灣新竹地方法院檢察署檢察官以98年度偵字第2002號為不
      起訴處分）擔任博巨有限公司（址設新竹市○○路○段9號
      9樓之2，下稱博巨公司）登記負責人，而乙○○則為博巨
      公司之實際負責人，為商業會計法第4條第1款規定之商業
      負責人，且係從事業務之人，並以製作會計憑證為其附隨
      業務。乙○○於辦理變更黃意照為博巨公司負責人登記事
      宜完畢後，另向稅捐單位換領屬於會計憑證之統一發票使
      用。其明知博巨公司成立後未實際營業，並無實際銷貨之
      事實，竟基於填製不實會計憑證統一發票及幫助納稅義務
      人逃漏稅捐之概括犯意，藉此虛設公司以開立統一發票，
      用來虛構交易事實，提供他人申報而逃漏稅捐，並以此遂
      行其犯罪之目的之情況下，仍基於容認該結果發生亦不違
      背其本意之不確定故意，自94年9月間起至95年6月間止，
      連續以博巨公司之名義虛開性質上屬於會計憑證之如附表
      項目1 至12所示之不實統一發票計41張，銷售額合計新臺
      幣（下同）2,181萬1,000元（稅額計109萬550元），提供
      予如附表項目1 至12所示之「北城環保股份有限公司」等
      12家營業人充當進貨憑證使用，使「北城環保股份有限公
      司」等12家營業人得持如附表項目1 至12所示之虛開統一
      發票40張，於依營業稅法規規定申報各月份之營業稅，用
      以申報扣抵進項稅額，以此不正當之方法幫助如附表項目
      1 至12所示之「北城環保股份有限公司」等12家營業人分
      別逃漏該月份之營業稅額合計109 萬50元，足生損害於稅
      捐稽徵機關對稅款之正確稽徵及管理，嗣經稅捐機關察覺
      有異而循線查知上情。
（二）案經財政部臺灣省北區國稅局函送臺灣新竹地方法院檢察
      署檢察官偵查起訴後，經檢察官聲請認罪協商判決，由本
      院合議庭裁定由受命法官獨任改依協商程序而為判決。
三、處罰條文：
（一）95年5月24日修正公布施行商業會計法第71條第1款，稅捐
      稽徵法第43條第1 項，刑法第2條第1項前段、第11條前段
      ，95年7月1日修正公布施行前刑法第55條前段、第56條、
      第41條第1項前段、第2項，廢止前罰金罰鍰提高標準條例
      第1條前段、第2條，現行法規所定貨幣單位折算新臺幣條
      例第2條，中華民國九十六年罪犯減刑條例第2條第1項第3
      款、第7條。
（二）按商業會計法第71條業於95年5 月24日修正施行，該條原
      有規定為：「商業負責人、主辦及經辦會計人員或依法受
      託代他人處理會計事務之人員有左列情事之一者，處五年
      以下有期徒刑、拘役或科或併科新臺幣十五萬元以下罰金
      ……。」，修正後則將上開條文之刑度規定提高為「五年
      以下有期徒刑、拘役或科或併科新臺幣六十萬元以下罰金
      」，查被告乙○○犯罪行為終了已在95年6 月間，自無再
      予適用修正前商業會計法第71條第1 款之可言，而應逕依
      新法處斷，附此敘明。
四、協商判決除有刑事訴訟法第455條之4第1項第1款於本訊問程
    序終結前，被告撤銷協商合意或檢察官撤回協商聲請者；第
    2款被告協商之意思非出於自由意志者；第4款被告所犯之罪
    非第455條之2第1項所定得以協商判決者；第6款被告有其他
    較重之裁判上一罪之犯罪事實者；第7 款法院認應諭知免刑
    或免訴、不受理者情形之一，及違反同條第2 項「法院應於
    協商合意範圍內為判決；法院為協商判決所科之刑，以宣告
    緩刑或2 年以下有期徒刑、拘役或罰金為限」之規定者外，
    檢察官與被告均不得上訴。
五、如有前項得上訴之情形，得自收受宣示判決筆錄送達之日起
    10日內，向本院提出上訴書狀，上訴於第二審法院。
本案經檢察官洪期榮到庭執行職務。
中    華    民    國    99    年    3     月    22    日
                  刑事第九庭  書  記  官  林兆嘉
                              審判長法官  劉兆菊
以上筆錄正本係照原本作成。
中    華    民    國    99    年    3     月    22    日
                              書  記  官  林兆嘉
附錄本案論罪科刑條文：
95年5月24日修正公布商業會計法第71條第1款：
商業負責人、主辦及經辦會計人員或依法受託代他人處理會計事
務之人員有下列情事之一者，處5年以下有期徒刑、拘役或科或
併科新臺幣60萬元以下罰金：
一、以明知為不實之事項，而填製會計憑證或記入帳冊。
稅捐稽徵法第43條第1項：
教唆或幫助犯第41條或第42條之罪者，處3 年以下有期徒刑、拘
役或科新臺幣60,000元以下罰金。
【稅捐稽徵法第41條：納稅義務人以詐術或其他不正當方法逃漏
稅者，處5年以下有期徒刑、拘役或科或併科1,000元以下罰金。
】
附表：【單位：新臺幣（元）】
┌─┬──────┬──────────────┬──────────────┐
│項│ 營業人名稱 │  開立之統一發票銷售額明細  │     提出申報扣繳明細       │
│目│            ├──┬─────┬─────┼──┬─────┬─────┤
│  │            │張數│  銷售額  │  稅額    │張數│  銷售額  │   稅額   │
├─┼──────┼──┼─────┼─────┼──┼─────┼─────┤
│1 │北城環保股份│  2 │   261,000│   13,050 │  2 │   261,000│   13,050 │
│  │有限公司    │    │          │          │    │          │          │
├─┼──────┼──┼─────┼─────┼──┼─────┼─────┤
│2 │勝眾國際有限│  4 │ 2,136,500│  106,825 │  4 │ 2,136,500│  106,825 │
│  │公司        │    │          │          │    │          │          │
├─┼──────┼──┼─────┼─────┼──┼─────┼─────┤
│3 │官正股份有限│  2 │   200,000│   10,000 │  2 │   200,000│   10,000 │
│  │公司        │    │          │          │    │          │          │
├─┼──────┼──┼─────┼─────┼──┼─────┼─────┤
│4 │日月昇國際貿│  6 │ 1,000,000│   50,000 │  6 │ 1,000,000│   50,000 │
│  │易有限公司  │    │          │          │    │          │          │
├─┼──────┼──┼─────┼─────┼──┼─────┼─────┤
│5 │雨柏實業有限│  8 │ 1,426,000│   71,300 │  8 │ 1,426,000│   71,300 │
│  │公司        │    │          │          │    │          │          │
├─┼──────┼──┼─────┼─────┼──┼─────┼─────┤
│6 │凡古室內設計│  3 │ 3,790,000│  189,500 │  3 │ 3,790,000│  189,500 │
│  │工作室      │    │          │          │    │          │          │
├─┼──────┼──┼─────┼─────┼──┼─────┼─────┤
│7 │筑城科技有限│  2 │10,050,000│  502,500 │  2 │10,050,000│ 502,500  │
│  │公司        │    │          │          │    │          │          │
├─┼──────┼──┼─────┼─────┼──┼─────┼─────┤
│8 │台控科技股份│  1 │    90,000│    4,500 │  1 │    90,000│   4,500  │
│  │有限公司    │    │          │          │    │          │          │
├─┼──────┼──┼─────┼─────┼──┼─────┼─────┤
│9 │台灣應特特技│  2 │   115,000│    5,750 │  1 │   105,000│   5,250  │
│  │股份有限公司│    │          │          │    │          │          │
├─┼──────┼──┼─────┼─────┼──┼─────┼─────┤
│10│連駿商行    │  3 │ 1,000,000│   50,000 │  3 │ 1,000,000│  50,000  │
├─┼──────┼──┼─────┼─────┼──┼─────┼─────┤
│11│連發廣告社  │  2 │   685,000│   34,250 │  2 │   685,000│  34,250  │
├─┼──────┼──┼─────┼─────┼──┼─────┼─────┤
│12│台灣瑪格瑞科│  6 │ 1,057,500│   52,875 │  6 │ 1,057,500│  52,875  │
│  │技股份有限公│    │          │          │    │          │          │
│  │司          │    │          │          │    │          │          │
├─┼──────┼──┼─────┼─────┼──┼─────┼─────┤
│合│            │  41│21,811,000│1,090,550 │ 40 │21,801,000│1,090,050 │
│計│            │    │          │          │    │          │          │
└─┴──────┴──┴─────┴─────┴──┴─────┴─────┘

司法院資訊處製作；財團法人民間司法改革基金會備份。
